【裁判字號】    96,訴,1722
【裁判日期】    970303
【裁判案由】    清償債務
【裁判全文】
臺灣高雄地方法院民事判決              96年度訴字第1722號
原      告  丙○○
被      告  甲○○
            乙○○
                      2樓之2.
            丁○○
            戊○○
            己○○
上列當事人間清償債務事件，本院於民國97年2 月18日言詞辯論
終結，判決如下：
  主  文
原告之訴駁回。
訴訟費用由原告負擔。
  事實及理由
一、本件被告戊○○、己○○經合法通知，無正當理由未於言詞
    辯論期日到場，核無民事訴訟法第386 條所列各款情形，爰
    依原告之聲請，由其一造辯論而為判決。
二、原告起訴主張以：原告獨資在高雄縣岡山鎮○○路9 號經營
    「好樂谷美食館」，為擴大營業，與被告5 人於民國93年12
    月15日集資，共同在原址經營「愛情海商務KTV 」，約定每
    人出資新臺幣（下同）30萬元，原告之股金30萬元以其先前
    在原址經營「好樂谷美食館」所投入之裝潢投資抵充之，兩
    造並訂有「共同經營合夥契約書」。至94年1 月6 日開幕，
    被告應付之資金並未全部到位，其中被告丁○○完全未支付
    股金，被告甲○○及乙○○各積欠10萬元股金未付。原告另
    代墊會計、廚師之支借金11,000元、15,000元、94年1 月6
    日購買食材之費用15,500元、房屋和解金20,000元及原「好
    樂谷美食館」交接予「愛琴海商務KTV 」酒款160,270 元，
    共計221,770 元，被告應共同分擔上開金額。嗣原告遭人殺
    傷，被告趁原告療養中私下分紅，侵占股金，停止營業，占
    有酒錢及股金分利潛逃，侵害原告股金。爰依合夥契約之法
    律關係，請求被告給付積欠之股金及應分擔之代墊款項，並
    聲明請求判決：(一)被告丁○○應給付原告335,000 元；(二)被
    告乙○○應給付原告135, 000元；(三)被告己○○應給付原告
    35,000元；(四)被告戊○○應給付原告35,000元。
三、被告戊○○、己○○未於言詞辯論期日到場，亦未提出書狀
    作何聲明或陳述。被告甲○○、乙○○及丁○○不爭執確有
    與原告及被告戊○○、己○○簽訂「共同經營合夥契約書」
    ，且丁○○未支付任何股金，甲○○及乙○○各僅支付20
    萬元股金之事實。惟被告丁○○以：因為合夥契約將股份分
    為6 股，但當時合夥人只有5 人，原告表示剩餘1 股先寫被
    告丁○○，只是掛名，實際上原告有2 股；以後若原告乾媽
    想入股，該股就給原告乾媽；伊是在愛情海商務KTV 擔任經
    理，每月支領薪水，並非實際合夥人等語置辯。被告甲○○
    、乙○○則以：原告原先和其等談合夥時，表示資金均已到
    位，被告甲○○與乙○○如參與投資，其股金是要作為週轉
    金之用、原本1 股是30萬元，如果其等2 人願意入股，1 股
    只要算20萬元就好，故均僅各付20萬元。後來原告把錢拿走
    ，造成店內沒有週轉金，才會結束營業，原告還將店內資產
    均處分掉；原告支出、代墊之費用均為被告參加合夥前，就
    「好樂谷美食館」之投資，與被告無關等與置辯。
三、雙方不爭執的事實：
（一）兩造確有於93年12月15日訂立「共同經營合夥契約書」，
      約定共同經營原告原先經營之高雄縣岡山鎮○○路9 號之
      「好樂谷美食館」，並更改店名為「愛情海商務KTV 」，
      總資本額為180 萬元，分為6 股，每股30萬元。
（二）「共同經營合夥契約書」所記載之簽約日期94年1 月6 日
      為「愛情海商務KTV 」之開幕日期，並非實際簽約日期。
（三）上開「共同經營合夥契約書」並未記載何人為執行合夥事
      務之合夥人或代表人。但兩造約定由被告乙○○管理合夥
      事務，其在店內職稱為副總。
（四）被告丁○○未為任何出資；被告甲○○、乙○○實際出資
      額為20萬元。
（五）原告應付之股金30萬元，以原告先前在原址經營「好樂谷
      美食館」所投入之裝潢投資抵充之。
（六）原告支付會計、廚師之支借金11,000元、15,000元、94年
      1 月6 日購買食材之費用15,500元、房屋和解金20,000元
      及原「好樂谷美食館」交接予「愛琴海商務KTV 」酒款
      160,270 元，共計221,770 元，
四、本件爭點：
（一）原告以自己名義向被告提起本件請求，其當事人是否適格
      ？
（二）原告得否請求被告向自己支付約定之合夥股款？
（三）原告得否請求被告分擔原告所支付之支借金、食材購買費
      用、房屋和解金及「好樂谷美食館」交接予「愛琴海商務
      KTV 」酒款？
五、本院判斷：
（一）原告以自己名義向被告提起本件請求，其當事人是否適格
      ？
    1.按合夥財產為合夥人全體所公同共有，故合夥非有獨立之
      人格，其因合夥事務而涉訟者，除由執行業務之合夥人代
      表合夥為原告或被告外，應由全體合夥人為原告或被告，
      其當事人始為適格（最高法院82年度台上字第3238號判決
      意旨參照），然此係僅適用於合夥之外部關係，亦即本於
      合夥與第三人間之法律關係，對於第三人有所請求而言。
      如係合夥人間基於合夥契約或法律規定有所主張，即無由
      執行業務之合夥人代表合夥為原告或被告或全體合夥人為
      原告或被告之必要。
    2.查本件原告起訴請求其他合夥人即被告給付欠繳之出資及
      代墊款，既係依據合夥契約及法律規定所為，即非本於合
      夥與第三人間之法律關係有所主張，自無以執行業務之合
      夥人或全體合夥人代表合夥為原告之必要，其當事人自屬
      適格，合先敘明。
（二）原告得否請求被告向自己支付約定之合夥股款？
    1.按稱合夥者，謂二人以上互約出資以經營共同事業之契約
      。前項出資，得為金錢或其他財產權，或以勞務、信用或
      其他利益代之，民法第667 條第1 項、第2 項定有明文。
      又合夥出資請求權，因合夥契約成立，即同時發生，其行
      使原則上應由執行合夥事務之合夥人為之，並得由該執行
      合夥事務之合夥人代表合夥受領。至於其他合夥人雖亦得
      請求合夥人履行出資義務，然亦僅得請求向合夥給付，並
      由執行合夥事務之合夥人代表合夥受領。非執行合夥事務
      之合夥人如請求合夥人向自己履行出資義務，即屬無據。
    2.經查：兩造間雖定有共同經營「愛琴海商務KTV 」之合夥
      契約，惟關於合夥事務之執行，係約定由被告乙○○為之
      ，此為原告所自認。縱認原告主張被告丁○○為真實之合
      夥人及被告甲○○、乙○○應負之出資義務為30萬元等情
      為真，原告既非執行合夥事務之合夥人，即不得請求被告
      向自己履行出資義務。是原告起訴請求被告丁○○、甲○○及乙○○向原告分別給付30萬元、10萬元之股款，即屬
      無據。
（三）原告得否請求被告分擔原告所支付之支借金、食材購買費
      用、房屋和解金及「好樂谷美食館」交接予「愛琴海商務
      KTV 」酒款？
    1.按稱合夥者，謂二人以上互約出資以經營共同事業之契約
      。前項出資，得為金錢或其他財產權，或以勞務、信用或
      其他利益代之，民法第667 條第1 項、第2 項定有明文。
      次按合夥人因合夥事務所支出之費用，得請求償還，民法
      第678 條第1 項固有明文。再按合夥人除有特別訂定外，
      無於約定出資之外增加出資之義務。因損失而致資本減少
      者，合夥人無補充之義務，民法第669 條亦有明文。固合
      夥人因合夥事務支出費用，應由執行合夥事務之合夥人以
      合夥財產償還之，非謂各合夥人均負此償還之義務。況合
      夥人依法既無增加出資之義務，為合夥支出費用之合夥人
      如得向合夥人個人請求償還，無異令合夥人於出資之外，
      增加其出資，故應認個別合夥人於出資之外，不負償還上
      開費用之責。
    2.查：本件原告既未以金錢出資，而以原告先前在原址經營
      「好樂谷美食館」所投入之裝潢投資抵充之，則原告所稱
      「好樂谷美食館」交接予「愛琴海商務KTV 」酒款160,27
      0 元，即應視為原告出資之一部分，而非其為合夥事務所
      支出之費用。原告請求被告分擔此一酒款，尚屬無據。
    3.次查：原告支付會計、廚師之支借金11,000元、15,000元
      、94年1 月6 日購買食材之費用15,500元、房屋和解金20
      ,000 元 之事實，為兩造所不爭，堪信為真實。此等費用
      之支出，既係因合夥事務所支出，自應由合夥財產清償之
      。被告依法既無增加出資之義務，原告於被告出資之外，
      另行請求被告分擔償還此部分之費用，亦屬無據。
六、綜上所述，原告既非執行合夥事務之合夥人，而不得請求被
    告向自己履行出資義務，且所稱「好樂谷美食館」交接予「
    愛琴海商務KTV 」酒款，已視為其出資之一部分，而無請求
    被告償還之理；被告等人亦無於出資之外增加出資之義務，
    則原告請求被告償還其所支付會計、廚師之支借金、94年1
    月6 日購買食材之費用及房屋和解金，亦屬無據。故本件原
    告請求，均無理由，應予駁回。
七、本件事證已臻明確，兩造其餘陳述及攻擊方法，核與判決之
    基礎無影響，自無庸逐一論述，併此敘明。
八、訴訟費用負擔之依據：民事訴訟法第78條。
中    華    民    國    97    年    3     月    3     日
                  民事第五庭法  官  葉啟洲
上為正本係照原本作成。
如不服本判決，應於送達後20日內，向本院提出上訴狀並表明上
訴理由，如於本送達前提起上訴者，應於判決送達後10日內補提
上訴理由書（須附繕本）。
中    華    民    國    97    年    3     月    3     日
                          書記官  吳慕瑩


司法院資訊處製作；財團法人民間司法改革基金會備份。
